【裁判字號】    97,訴,642
【裁判日期】    971208
【裁判案由】    違反銀行法等
【裁判全文】
臺灣臺北地方法院刑事判決               97年度訴字第642號
公  訴  人  臺灣臺北地方法院檢察署檢察官
被      告  丑○○
                    （現押臺灣臺北看守所）
            ｇ○○
                    （現押臺灣臺北看守所）
上列被告因詐欺等案件，經檢察官提起公訴（96年度偵字第8068
號），本院判決如下：
    主  文
丑○○幫助意圖為自己不法之所有，以詐術使人將本人之物交付
，處有期徒刑壹年，減為有期徒刑陸月，如易科罰金，均以新臺
幣壹仟元折算壹日。
ｇ○○幫助意圖為自己不法之所有，以詐術使人將本人之物交付
，處有期徒刑陸月，減為有期徒刑參月，如易科罰金，均以新臺
幣壹仟元折算壹日。
    事  實
一、Ｇ○○（已結，綽號「小吳」）與真實姓名、年籍不詳，綽
    號「小蔣」、「小郭」、「陳董」等人所組成，位在中國大
    陸某址之詐騙集團（下稱「大陸詐騙集團」），共同意圖自
    己不法所有，自95年11月間起，由大陸詐騙集團提供資金、
    SIM卡、數位式行動通訊電路中繼器、閘道器等，交由Ｇ○
    ○在臺中市○○區○○街某址，以每線新臺幣（下同）2 千
    元之代價，在節費器上插入行動電話SIM卡，並連接電信公
    司之ADSL數據機上網，供大陸詐騙集團成員以遠端遙控方式
    ，據以設定電話轉接而對臺灣地區人民進行電話詐騙，於被
    害人依詐騙集團指示回撥詐騙電話時，即可直接接通至大陸
    詐騙集團成員，以此方式架設供詐騙集團使用之轉接詐騙電
    話機房，嗣96年1月初因擴充設備，Ｇ○○再以每月2萬元代
    價，與Ｓ○○（俟到案後，原審另行審結）共同意圖為自己
    不法所有，推由Ｇ○○向聯欣大飯店公司租用位在臺中市○
    區○○路356號10樓1011室、1012室充作轉接詐騙電話之機
    房據點（下稱「臺中機房」），Ｓ○○則提供不知情友人陳
    宏賓之臺中市內電話，於96年1月2日，以陳宏賓名義向中華
    電信股份有限公司（下稱「中華電信公司」）在臺中市○區
    ○○路356號10樓承租ADSL服務，並將前揭電話轉接設備遷
    至上址，以連接該ADSL寬頻網路。一旦節費器內之行動電話
    門號遭檢警斷話，大陸地區詐騙集團即通知Ｇ○○與Ｓ○○
    抽換遭斷話之行動電話SIM卡，並維持機器正常運作，Ｓ○
    ○並提供以自己名義申請之0000000000號行動電話供詐騙使
    用，嗣自96年4月1日起，Ｗ○○（俟到案後，原審另行審結
    ）亦加入前開行為由Ｇ○○以每月2萬元代價，雇用Ｗ○○
    （已結）負責在臺中機房擔任抽換SIM卡，並維持機器運作
    之工作。同時Ｇ○○向位在臺中市○○街之點將錄有限公司
    營業處所刊登收購行動電話門號廣告，以每門號1千元代價
    收購後，以每張運費2百元代價，指示Ｓ○○前往超峰速件
    股份有限公司臺中地區快遞站拿取收購之行動電話SIM卡，
    將該等SIM 卡替換遭斷話之節費器SIM卡，俾詐騙電話保持
    運作。嗣大陸詐騙團成員以如附表一所示方法，經由如附表
    所示詐騙電話，使如附表一所示款項至大陸詐騙集團成員所
    指定之帳戶（詳如附表一）。Ｇ○○又承前犯意，與丑○○
    共同意圖為自己不法所有，另ｕ○○、ｎ○○則基於幫助之
    犯意，於96年2月間，由Ｇ○○指示ｕ○○租用臺南市○○
    路128號4樓之28（下稱「臺南機房」），作為供大陸詐騙集
    團轉接電話之詐騙機房據點，丑○○則於96年3月6日向中華
    電信公司申請ADSL服務及相關電信設備裝設在上開臺南機房
    ，由Ｇ○○將該大陸詐騙集團提供之數位式行動通訊電路中
    繼器、閘道器等電話轉接設備連接丑○○申請之ADSL寬頻網
    路，由大陸詐騙集團成員以遠端遙控方式，據以設定電話轉
    接，以相同方式建構臺南機房。一旦節費器內之行動電話門
    號遭檢警斷話，大陸地區詐騙集團即通知Ｇ○○自行或指示
    ｕ○○、ｎ○○予以抽換遭斷話之行動電話SIM卡。Ｇ○○
    另指示ｕ○○前往臺南縣超峰公司之仁德快遞站等地點拿取
    行動電話SIM卡，以替換遭斷話之節費器內之SIM卡，俾詐騙
    電話保持暢通。嗣該大陸詐騙團成員即以如附表二所示之詐
    騙電話，使被害人陷於錯誤，而分別轉帳、匯款至詐騙集團
    成員所指示之帳戶（詳如附表二）。
二、ｇ○○可預見將自己所申請之行動電話門號提供他人使用，
    可能因此作為不法詐騙份子用以詐騙他，而成為幫助他人從
    事詐欺取財犯罪之工具，仍基於幫助他人詐欺之故，於如附
    表三所示之時間、地點、將所申請如附表三所示之行動電話
    、門號等物，以附表三所示之代價、提供大陸詐欺集團使用
    ，嗣該詐欺集團成員即以如附表一編號84、21所示方法，經
    由如附表一編號84、21號所示之詐騙電話使如附表編號84
    、21號所示之梁瑞玲、Ｅ○等人於錯誤，而分別依該詐欺集
    團成員之指示，轉帳、匯款、存款如附表一編號84、21號所
    示之款項至如附表一編號84、21所示詐騙集團成員指定之帳
    戶內，而受有如附表一編號84、21所示之損害。
三、案經內政部警政署刑事警察局、臺北市政府警察局大安分局
    移送臺灣臺北地方法院檢察署檢察官偵查起訴。
    理  由
壹、證據能力方面：
一、按被告以外之人於審判外之言詞或書面陳述，除法律有規定
    者外，不得作為證據，刑事訴訟法第159條第1項固有明文；
    惟被告以外之人於審判外之陳述，雖不符刑事訴訟法第 159
    條之1至第 159條之4之規定，而經當事人於審判程序同意作
    為證據，法院審酌該言詞陳述或書面陳述作成時之情況，認
    為適當者，亦得為證據。當事人、代理人或辯護人於法院調
    查證據時，知有第159條第1項不得為證據之情形，而未於言
    詞辯論終結前聲明異議者，視為有前項之同意，同法第 159
    條之 5亦有明文。本件如起訴書附表一、二之被害人於警詢
    中及偵查中之證述，雖屬被告以外之人於審判外之陳述，然
    當事人於審判程序對於上開證據方法之證據能力並未爭執，
    本院審酌其於審判外之言詞陳述於作成時之情況，並無違法
    不當或證明力明顯過低之瑕疵，認前揭證據方法，適為本案
    之證據。
二、至其餘資以認定本案犯罪事實之非供述證據（詳後述），亦
    查無違反法定程序取得之情形，依刑事訴訟法第158條之4反
    面規定，洵具證據能力。
貳、實體方面：
一、認定本件犯罪事實所憑證據及理由
  (一)前揭犯罪過程，業分據同案被告Ｇ○○、ｕ○○、ｎ○○、
    Ｔ○○、Ｗ○○等人於法院審理中坦承不諱，並有如起訴書
    附表一、二所列之被害人卯○○、申○○、ａ○○、戊○○
    、丁○○、ｘ○○、Ｒ○○、唐偉偵、甲戊○、Ｌ○○、ｑ
    ○○、Ｍ○○、ｋ○○、Ａ○○、ｈ○○、乙○○、ｉ○○
    、己○○、天○○、Ｐ○○、Ｅ○、辰○○、午○○○、ｊ
    ○○、ｅ○○、ｔ○○、宙○○、地○○、壬○○、Ｑ○○
    、ｓ○○、ｐ○○、ｌ○○、ｆ○○、葉春秀、寅○○、ｄ
    ○○○、ｖ○○、Ｙ○○、Ｋ○○、庚○○、Ｄ○○、甲丙
    ○、Ｉ○○、巳○○、玄○○、Ｚ○○、ｙ○○、Ｘ○○、
    Ｆ○○、ｒ○○、甲庚○、ｃ○○、甲○○、甲己○、黃豊
    閔、辛○○、杜伯勳、甲甲○、酉○○、未○○、戌○○、
    甲丁○、甲辛○、ｚ○○、亥○○、癸○○、黃○○、Ｎ○
    ○、Ｃ○○、丙○○、Ｕ○○、Ｂ○○、Ｏ○○、ｏ○○、
    ｂ○○、Ｖ○○、黃詒鈞、甲乙○、Ｈ○○、子○○、ｗ○
    ○、楊世吉、梁瑞玲、李建佑、黃俊元、李信東、謝螢妮、
    王泰隆、段杜錦菊、陳永富、黃國銘、李榮村、宇○○、ｍ
    ○○、Ｊ○○及霍玉人之警詢、偵查筆錄，及和信電信、遠
    傳電信、中華電信、台哥大、南屏電信、和宇公司等之預付
    卡、客戶資料、申請書、斷話清冊、監聽譯文等資料、被害
    人之反詐騙紀錄表、陳報單、報案三聯單、帳戶通報警示簡
    便格式表、匯款書回條、扣押物品目錄表、機房現場照片、
    臺灣郵政公司、台新銀行、中國信託銀行、渣打銀行、臺中
    商銀、永豐西業銀行、第一銀行、華南銀行、國泰世華銀行
    東門分行、臺銀信義分行、臺灣土地銀行等銀行回函附卷可
    佐，堪認係屬真實。
  (二)被告丑○○、ｇ○○雖均辯稱不曾知悉被告Ｇ○○與大陸詐
    騙集團共同詐欺之行為云云，惟查，一旦節費器內之行動電
    話門號遭檢警斷話，大陸地區詐騙集團即通知抽換遭斷話之
    行動電話SIM卡，以替換遭斷話之節費器內之SIM卡，俾詐騙
    電話保持暢通。此與網路交友，雙方係透過網際網路交談，
    根本無須使用電話轉接，明顯不同。又退步言之，被告等人
    所指若係電話交友（色情）之服務，此通常係向中華電信等
    電信業者申請成為合格之資訊服務經營者，以自訂費率方式
    ，再透過電信業者向使用者收費（例0204 開頭付費語音資
    訊服務），以為營利，縱有轉接至大陸之必要，亦僅需將上
    開電信業者所配發之電話號碼轉接至大陸即可，核無使用行
    動電話SIM卡轉接之必要；又該等資訊服務經營者通常係受
    話方，即無庸自行撥打電話給客戶，故除向電信業者支付當
    初申辦付費語音資訊服務之約定費用外，亦無需額外負擔其
    他電話費（即本件SIM卡費用），均與本件機房設置係由大
    陸詐騙集團撥打電話予受害人，而屬發話方，必需大量使用
    收購而來之SIM卡使用，並藉以規避檢警查緝明顯不同，再
    參酌現今社會上詐騙案件層出不窮，且多係以電話聯繫行騙
    ，而本件收購大量行動電話SIM卡不斷替換使用，將使支出
    成本高昂，顯亦不符一般企業積極降低成本及以單一專線服
    務之情，此舉目的無非為規避檢警查緝，被告丑○○、ｇ○
    ○既可預見其等可能係從事詐騙行為，仍執意提供協助，其
    幫助詐欺之犯行亦甚明確。
  (三)綜上所述，被告丑○○、ｇ○○上開所辯，顯係事後卸責之
    詞，不足採信。本件事證明確，被告丑○○、ｇ○○2人犯
    行俱洵堪認定，應依法論科。
二、被告丑○○、ｇ○○對Ｇ○○及大陸詐騙集團共同詐取他人
    財物之行為提供助力，核其所為，係犯刑法第30條第1項、
    第339條第1項之幫助詐欺取財罪。又依本件大陸詐騙集團，
    乃透過被告之同案共犯Ｇ○○在臺灣設置電信機房，顯有利
    用該等電信設備反覆施行詐欺行為之意，而Ｇ○○自始至終
    即負責電信機房並維持正常運作之單一活動，故其參與本件
    詐欺犯行，應認自始乃基於單一概括性犯意，且本件各次詐
    欺犯行在時空上尚可認屬十分密接，依社會通念，應屬集合
    犯之包括一罪。又Ｇ○○與大陸詐欺集團成員有犯意聯絡，
    行為分擔，應依共同正犯論處，而被告則以幫助之意思，為
    大陸詐騙集團向被害人等詐欺取財之犯行提供助力，則依刑
    法第30條第2項幫助犯之規定，按正犯之刑減輕之。爰審酌
    被告2人參與Ｇ○○所為圖取報酬之詐欺犯行，竟參與詐欺
    集團以電話詐騙被害人財物，被告予以助力之結果，造成被
    害人金錢損失，且部分被害人被詐騙金額甚達百萬元以上，
    惡性重大，復加深社會間不信任感，嚴重破壞社會秩序、治
    安，檢察官所求處之刑度堪稱允當，及被告品行、生活狀況
    、智識程度等一切情狀，量處如主文所示之刑，以示懲儆。
    至於臺中機房扣押物品目錄表（如臺灣臺北地方法院檢察署
    96 年度偵字第8068號卷一第37頁至第49頁、第181頁至第
    199頁所示）所列之物，應係Ｇ○○與大陸詐騙集團所有，
    供犯罪所用之物，尚非被告所有，著不併為諭知沒收，亦此
    敘明。
三、又中華民國96年罪犯減刑條例，業於96年7月4日公布，同年
    月16日施行，被告上開幫助詐欺犯行，其犯罪時間均在96年
    4月24日以前，被告所犯均為刑法第339條第1項之罪，惟被
    告所獲宣告刑度，未逾有期徒刑1年6月，悉合於減刑條件，
    自應依同法第2條第1項第3款均減其宣告刑1/2，並依同條例
    第9條規定諭知如易科罰金，均以新臺幣1千元折算1日之折
    算標準，以符法治。
據上論斷，應依刑事訴訟法第299條第1項前段，刑法、第30條第
1項、第2項、第339條第1項、第41條第1項前段、第47條第1項，
中華民國96年罪犯減刑條例第2條第1項第3款、第7條、第9條，
刑法施行法第1條之1，判決如主文。
本案經檢察官賴秋萍到庭執行職務。
中    華    民    國    97    年    12    月    8    日
                  刑事第五庭審判長法  官  黃程暉
                                  法  官  吳勇毅
                                  法  官  鄭昱仁
以上正本證明與原本無異。
如不服本判決，應於收受送達後十日內向本院提出上訴書狀，其
未敘述上訴之理由者並得於提起上訴後十日內向本院補提理由書
（均須按他造當事人之人數附繕本）。
                                  書記官  高菁菁
中    華    民    國    97    年    12    月    8     日
附錄：本案論罪科刑法條全文
中華民國刑法第339條（普通詐欺罪）
意圖為自己或第三人不法之所有，以詐術使人將本人或第三人之
物交付者，處5年以下有期徒刑、拘役或科或併科1千元以下罰金
。
以前項方法得財產上不法之利益或使第三人得之者，亦同。
前二項之未遂犯罰之。


司法院資訊處製作；財團法人民間司法改革基金會備份。
